【裁判字號】    90,交聲,20
【裁判日期】    900607
【裁判案由】    違反道路交通管理處罰條例聲明異議
【裁判全文】
臺灣桃園地方法院刑事裁定                            九十年度交聲字第二號
    原處分機關  交通部公路局新竹區監理所桃園監理站
    異  議  人
    即受處分人  甲○○
右列受處分人因違反道路交通管理處罰條例案件，對於交通部公路局新竹區監理所桃
園監理站九十年一月五日所為之處分（原處分案號：桃監稽違駕字第五二─Ｚ000
00000號、桃監裁五字第五二─Ｚ00000000號、桃監稽違駕字第五二─
Ｚ00000000號），聲明異議，本院裁定如左：
    主  文
原交通部公路局新竹區監理站桃園監理所九十年一月五日桃監裁五字第五二─Ｚ00
000000號裁決書所為之處分撤銷。
甲○○汽車行駛於高速公路，而不遵管制之規定，處罰鍰新台幣陸仟元，並記違規點
數貳點。
其餘異議駁回。
    理  由
一、按汽車行駛高速公路應依速限標誌指示，且汽車在行駛途中，不得驟然或任意變
    換車道，如欲變換車道時，應先顯示方向燈告知前後車輛，並保持安全距離及間
    隔，方得變換車道，高速公路交通管制規則第五條第一項前段、第十一條定有明
    文。又設於交通特別繁雜而同向具有多車道之橋樑、隧道、坡道、接近交岔路口
    或其他認為有必要之路段，以雙白實線標示之標線為禁止變換車道線，用以禁止
    行車變換車道，道路交通標誌標線號誌設置規則第一百六十七條第一項、第二項
    亦有明文規定。再駕駛人於行車前應注意攜帶駕駛執照，且飲酒後吐氣所含酒精
    成分超過每公升○‧二五毫克以上者，不得駕車，分別為道路交通安全規則第八
    十九條第二款、第一百十四條第二款所明定。汽車行駛於高速公路或設站管制之
    道路，而不遵守管制之規定者，處汽車駕駛人新台幣三千元以上六千元以下罰鍰
    ；違反前條規定者，除依原條款處罰鍰外，並記違規點數一點；汽車駕駛人駕駛
    車輛未隨身攜帶駕駛執照者，處一百元以上二百元以下（即新台幣三百元以上六
    百元以下）罰鍰；駕駛汽車酒精濃度過量者，處新台幣六千元以上一萬二千元以
    下罰鍰，並當場禁止其駕駛及吊扣其駕駛執照六個月，道路交通管理處罰條例第
    三十三條第一項、第六十三條第一項第一款、二十五條第三款、第三十五條第一
    項第一款亦分別定有明文。
二、本件受處分人即異議人甲○○於八十九年十一月三日二時許，駕駛車號五Ｆ─○
    一四五號自小客車，行經國道三號公路北向六十二公里處，為警以雷達測速器測
    得其行速一○八公里，超速十八公里（該路段最高時速限制九十公理），經警鳴
    巡邏車警報器並以指揮棒示意該車停車受檢，該車先減速至外側路肩後即加速逃
    逸，經警追隨其後，發現該車於埔頂隧道內任意變換車道（內側車道─中線車道
    ─外側車道）且未使用方向燈，最後在三峽交流道出口匝道路口處始攔停該車，
    執勤員警稽查後發現駕駛人滿身酒味，經以酒精測試器測得其酒精濃度含量每公
    升○‧四五毫克，超過法定每公升○‧二五毫克之核定標準，因認異議人有違反
    道路交通管理處罰條例第三十三條第一項、第二十五條第一項第三款、第三十五
    條第一項第一款等規定之情形，而掣單舉發。嗣經原處分機關函舉發單位調查結
    果，仍認異議人有上揭違規行為，乃爰引上開道路交通管理處條例之規定，分別
    以異議人在高速公路超速行駛、未帶駕照，裁處罰鍰新台幣三千三百元，並記違
    規點數一點；又不依規定任意變換車道、汽車行駛於高速公路不遵管制之規定處
    罰鍰六千元，並記違規點數一點；又駕駛汽車酒精濃度過量，處罰鍰新台幣六千
    元，並吊扣駕駛執照六個月。
三、訊據異議人甲○○矢口否認有任何違反交通規則之行為，辯稱略以：我當天是從
    大溪交流道上北二高，我開一百零幾公里，但在六十二公里處，沒有超速，因那
    裡是大溪交流道剛上去，在隧道前有變換車道，且有打方向燈，在隧道內沒有變
    換車道，當天有喝酒，在朋友那邊喝二杯維士比，警察測試時，機器壞掉，紙跳
    不出來，警察隨便拿一張紙出來給我簽名，我想再測一次，警察不給我測云云。
    證人即舉發員警汪啟明則到庭證稱：我們在北上六十二公里處測到異議人超速，
    異議人當時加速逃逸，他原本行駛中線，進隧道前轉到內側車道，後來到隧道內
    是雙白線，不能變換車道，他從內側變換到中線再到外線，我們一直追到下交流
    道，時間不到五分鐘，異議人一直沒有離開我們視線，我們聞到異議人身上有酒
    味，就請他做酒測，酒精測試器是全自動，異議人呼氣足夠就會測試並列印結果
    ，當天是剛好沒紙，我們另外換紙列印，當天只有查獲異議人這件酒後駕車等語
    ，經本院檢視卷附酒測單顯示施測時間係在西元二千年十一月三日二時十七分，
核與異議人為警舉發之時間相符，而該時亦未查獲有其他酒後駕車者，參以異議
    人亦坦承之前在朋友家有喝二杯維士比，警員亦聞到異議人身上有酒味等節，堪
    認上開酒測單所顯示之測定值每公升○‧四五毫克確係異議人呼氣後所呈現之酒
    精濃度，殆無疑義，是異議人確有於飲酒後酒精濃度過量之情形下駕駛汽車之行
    為；又異議人在本院訊問時亦承認其車速達一百零幾公里等語，而舉發路段速限
    為九十公里，異議人顯有超速行駛行為，其辯稱在六十二公里處沒有超速云云，
    顯係卸責之詞，不足採取；再舉發員警就異議人原行駛中線車道，在隧道前變換
    到內側車道，復於隧道內自內側車道變換至中線車道再變換到外側車道且均未顯
    示方向燈等節，指證歷歷，其與異議人素昧平生，並無仇怨，衡情應無設詞誣攀
    之必要，從而異議人既未就執勤員警之舉發有誤提出相關證據以供調查，本院亦
    查無證據證明舉發員警有捏造事實濫行舉發之情事，則執勤員警本其維護交通安
    全秩序職責所為之舉發，堪信為真實，異議人空言辯稱未有前述違規行為云云，
    殊難憑採。按依道路交通標誌標線號誌設置規則第一百六十七條第一項、第二項
    規定，在劃有雙白實線禁止變換車道之隧道內不得變換車道，另高速公路交通管
    制規則第十一條規定，汽車在行駛途中，欲變換車道時，應先顯示方向燈告知前
    後車輛，方得變換車道，是前者係就交通特別繁雜路段為保持車流順暢所為之禁
    止規範，後者係就行駛中之車輛變換車道時為維護行車安全所為之命令規範，是
    在隧道內固禁止變換車道，惟駕駛人如欲在隧道內變換車道，仍應遵守上開高速
    公路交通管制規則之規定，顯示方向燈告知前後車輛，以避免交通事故之發生，
    尤其在禁止變換車道之路段變換車道，係其他駕駛人難以預料之違規行為，更應
    注意遵守上開規定，而非謂在禁止變換車道之路段變換車道即可不依規定顯示方
    向燈而得予免罰。從而異議人在劃有雙白實線禁止變換車道之隧道內變換車道而
    違反道路交通標誌標線號誌設置規則第一百六十七條第一項、第二項所定之禁止
    規範，及變換車道未顯示方向燈告知前後車輛而違反高速公路交通管制規則第十
    一條等二項所定之命令規範等二項違規行為，核均係違反道路交通管理處罰條例
    第三十三條第一項汽車行駛於高速公路而不遵管制之規定，依同條例第六十三條
    第一項第一款之規定，除應各處汽車駕駛人新台幣三千元以上六千元以下罰鍰之
    外，並應就其各個違規行為，各記違規點數一點，從而原處分機關以桃監裁五字
    第五二─Ｚ00000000號裁決書，就異議人任意變換車道及變換車道未顯
    示方向燈等違規行為，各處以罰鍰新台幣三千元，合計新台幣六千元，依上開規
    定，即應各記違規點數一點，合記違規點數二點，其僅記違規點數一點，於法尚
    有未合，原處分此部分既有不當，自應由本院將原處分機關九十年一月五日桃監
    裁五字第五二─Ｚ00000000號裁決書所為之處分撤銷並自為裁定，另諭
    知異議人如主文第二項所示之處罰。至受處分人其餘部分之異議，為無理由，應
    予駁回。據上論斷，應依道路交通案件處理辦法第十九條、第二十條前段，裁定
    如主文。
中      華      民      國      九十      年      六      月     七     日
                                臺灣桃園地方法院交通法庭
                                    審判長法  官  范  清  銘
                                          法  官  林  婷  立
                                          法  官  鍾  淑  慧
右正本證明與原本無異。
如不服本裁定，應於裁定送達後五日內向本院提出抗告狀。
                                      書記官  吳  一  凡
中        華        民        國     九十     年     七     月    二    日


司法院資訊處製作；財團法人民間司法改革基金會備份。
